【裁判字號】    95,交上訴,13
【裁判日期】    950601
【裁判案由】    公共危險等
【裁判全文】
臺灣高等法院刑事判決                95年度交上訴字第13號
上  訴  人
即  被  告  丙○○
選任辯護人  蔡岳龍律師
上列上訴人因公共危險等案件，不服臺灣桃園地方法院94年度交
訴字第112號，中華民國95年1月10日第一審判決（聲請簡易判決
處刑案號：臺灣桃園地方法院檢察署94年度偵字第8338號），提
起上訴，本院判決如下：
    主  文
上訴駁回。
    事  實
一、丙○○（原名陳玉蓮，於民國92年7 月23日更名）於民國94
    年4 月26日凌晨0 時55分許，駕駛車牌號碼Z9—8439號自用
    小客車，沿桃園縣平鎮市○○路由楊梅往中壢方向直行，行
    經延平路、環南路口時，原應注意汽車行駛至交岔路口，其
    行進應遵守燈光號誌之指示，並注意車前狀況，隨時採取必
    要之安全措施，而依當時情形，又無不能注意之情事，竟於
    其行進方向，燈光號誌已由綠燈變換為黃燈，疏未注意車前
    狀況，未隨時採取必要之安全措施，仍貿然闖越黃燈強行通
    過，適有亦未注意行進應遵守燈光號誌之指示，且在市區道
    路行駛時速不得超過50公里，及車前狀況，並隨時採取必要
    安全措施之乙○○ (已判處罪刑確定)騎乘車牌號碼HVU—53
    6號重型機車，沿環南路由新屋往內壢（起訴書誤載為往新
    屋）方向行駛，在該速限時速50公里路段，以時速超過50公
    里速度闖越紅燈行駛至該處，並疏於注意車前狀況，亦未隨
    時採取必要之安全措施，致乙○○騎乘機車前輪、車頭部位
    撞擊丙○○所駕駛搭載其女兒甲○○、友人丁○○（未受傷
    ）之小客車左側後車門靠近左前車門附近，乙○○因而人車
    倒地，致其受有右鎖骨骨折（起訴書誤載為左鎖骨骨折）、
    右肱骨骨折、兩側氣、血胸、多處肋骨骨折、左側胸管置入
    及肝裂傷等傷害。而丙○○所駕駛車牌號碼Z9—8439號自用
    小客車上之乘客甲○○則因此亦受有左臉部挫傷之傷害。詎
    丙○○明知其已駕車肇事致乙○○受傷，非但未下車處理善
    後救護，反而駕車加速逃逸，經民眾報警後，適於同日凌晨
    1時許，彭增輝駕駛營業小客車途經桃園縣平鎮市○○路、
    康樂路口，發現丙○○所駕駛小客車，乃協同據報循線趕至
    丙○○停車現場員警，查獲丙○○。
二、案經乙○○告訴及桃園縣政府警察局平鎮分局報告臺灣桃園
    地方法院檢察署檢察官偵查後聲請簡易判決處刑。
    理  由
一、訊據被告丙○○固坦承於上揭時、地，駕駛自用小客車發生
    車禍事故，並致乙○○受有上述傷害之事實不諱，惟矢口否
    認有何過失傷害及肇事逃逸犯行，辯稱：伊之行車方向係綠
    燈直行，係乙○○騎乘機車闖紅燈才發生車禍，伊並無過失
    ；且前曾因遭假車禍真搶劫，以為此次車禍為同一情形，害
    怕遭搶劫故駕車離開事故現場，並非故意逃離現場，而伊後
    來想再回現場查看時，就遭警察查獲云云。經查：
(一)上揭被告丙○○過失傷害及肇事逃逸等情，而告訴人乙○○
    因本件車禍人車倒地，致受有右鎖骨骨折、右肱骨骨折、兩
    側氣、血胸、多處肋骨骨折、左側胸管置入及肝裂傷之傷害
    等情，業據告訴人乙○○於檢察官訊問及原審準備程序、審
    理時中指述綦詳。核與證人即車禍事故後駕車經過現場及發
    現肇事小客車之彭增輝於原審審理時結證稱：「（你到了平
    鎮市○○路與延平路口時看到什麼事？）‧‧‧看到機車與
    人躺在十字路口，但是沒有看到汽車。」、「我開車到了桃
    園縣政府警察局中壢分局前的龍岡路口時，遇到紅燈停車，
    剛好看到一部車子由龍岡路左轉延平路，直接停在自來水公
    司旁邊，我看到車子駕駛座的車門凹陷，車門的玻璃也破碎
    ，大燈熄掉，但都沒有人下車，我就懷疑這部車是否就是剛
    剛發生車禍的車子，接著有一個人騎著機車靠近我，問我說
    你是否在看那部車，我說是，他接著說他就是追著那部車來
    的，還說那部車就是在延平路、環南路口發生車禍的車子，
    並拿著一張便條紙上面記著車號交給我，委託我去報案，剛
    好兩部警車來到龍岡路這一帶，我就跟警察報告這件事情，
    交給警察辦理。」等情相符（見原審卷第77、78頁）。此外
    ，並有道路交通事故調查報告表（一）、（二）、更正行車
    方向後道路交通事故現場圖（更正乙○○騎乘機車行駛方向
    為沿平鎮市○○路由新屋往內壢方向行駛）、長庚紀念醫院
    診斷證明書各1張、現場及車損照片共18張在卷可稽。
(二)按汽車（含機器腳踏車；下同）行駛至有號誌之交岔路口，
    應遵守燈光號誌之指示行進；且汽車行駛時駕駛人應注意車
    前狀況，並隨時採取必要之安全措施。道路交通安全規則第
    94 條 第3 項、第102 條第1 項第1 款定有明文。依據上開
    道路交通事故調查報告表（一）、現場照片所示，本件車禍
    現場是號誌運作正常交岔路口內，被告丙○○駕駛自用小客
    車沿平鎮市○○路由楊梅往中壢方向行駛，於行至有燈光號
    誌之上揭交岔路口時其行進，本應遵守燈光號誌之指示行進
    ，並隨時採取必要之安全措施，且依當時天候陰，夜間有照
    明，路面乾燥無缺陷，視距良好，並無不能注意之情事，竟
    疏未注意該處路口燈光號誌燈，已由綠燈變換為黃燈，仍貿
    然闖越黃燈強行通過，致適有亦未注意遵守燈光號誌之指示
    行進，及超速並疏未注意車前狀況，並隨時採取必要安全措
    施之告訴人乙○○騎乘車牌號碼HVU—536號重型機車行駛至
    該處，致機車前輪、車頭部位撞擊，被告丙○○所駕駛自用
    小客車左側後車門靠近左前車門附近，告訴人乙○○因而人
    車倒地，受有上述傷害，則被告丙○○之過失行為與告訴人
    乙○○所受之傷害間，具有相當因果關係。雖告訴人乙○○
    本件車禍時，騎乘機車闖紅燈超速行駛及疏未注意車前狀況
    採取必要安全措施之情形，亦有過失（詳後述），惟此僅屬
    告訴人乙○○對車禍發生與有過失，仍難免除被告丙○○對
    本件車禍發生具有過失之認定，併予敘明。
(三)被告丙○○雖另辯稱：伊肇事當時因思及前曾因遭假車禍真
    搶劫，以為此次車禍為同一情形，因害怕遭搶劫故駕車離開
    事故現場，並非故意逃離現場，而伊後來想再回現場查看時
    ，就遭警察查獲云云。惟查：本件車禍事故發生後，證人彭
    增輝駕駛計程車經過該路口，只看到乙○○及機車倒在路口
    ，並未見到被告丙○○所駕駛自用小客車，現場尚有1 、2
    位民眾圍觀等情，已據證人彭增輝於原審審理時結證在卷（
    見原審卷第77頁）。另觀之，被告丙○○所駕駛自用小客車
    車損照片，該自用小客車左後車門重度凹陷，且左後車窗玻
    璃碎裂，顯見撞擊力道甚大，則被告丙○○顯知駕駛自用小
    客車肇事，致告訴人乙○○受傷，可堪認定。而被告丙○○
    於肇事致人受傷後，並未停車查看並加速駕車逃離現場，約
    於2公里外之自來水廠附近，始為據報前來警察協同彭增輝
    查獲，除據證人彭增輝於原審審理時結證明確在卷，已如前
    述外。並據證人即承辦本案員警陳國華於原審審理時結證在
    卷（見原審卷第57頁）。雖被告丙○○以怕假車禍真搶劫，
    而駕車離開事故現場並非故意逃離現場等詞置辯，惟觀之，
    告訴人乙○○所騎乘機車撞擊後，機車前擋風板及前輪蓋均
    嚴重碎裂，且散落物四散於路口，有現場及車損照片在卷可
    憑，足見撞擊力道之大，且告訴人乙○○因本件車禍受有上
    述傷害，先送壢新醫院急救，經發出病危通知，再轉送長庚
    紀念醫院急救，亦有壢新醫院診斷證明書在卷可憑（見偵卷
    第32頁），足見告訴人乙○○受有嚴重傷勢。衡情，告訴人
    乙○○自不可能置己身健康、生命安全不顧，以此方式製造
    假車禍，被告丙○○此部分所稱顯悖於常情，且與事實不符
    ，委無足採。則被告丙○○於車禍後其未留下電話或個人資
    料，駕車肇事致人受傷後，並未下車照料告訴人乙○○，並
    詢問傷勢等情，逕行離去，被告丙○○有駕車致人受傷肇事
    逃逸之犯意甚明。
(四)另被告丙○○雖辯稱：是乙○○騎乘機車闖紅燈行駛，撞上
    其駕駛自用小客車，伊並無過失云云。惟查，被告丙○○駕
    駛上揭自用小客車行經肇事路口前50公尺，其行進延平路方
    向交通燈光號誌為綠燈，車上乘客丁○○因燈光號誌閃爍即
    將轉換，旋告知被告丙○○趕快行駛通過路口等情，已據證
    人丁○○於原審審理時結證在卷（見原審卷第51、53頁）。
    而本件肇事地點即平鎮市○○路與延平路口之交通號誌，兩
    邊路口由黃燈轉變為紅燈秒數需3秒，兩邊路口由紅燈轉變
    為綠燈有兩秒鐘的時間為全紅時向，有桃園縣政府警察局交
    通隊平鎮分隊（下稱平鎮交通分隊）於94年11月22日函文在
    卷足憑（見原審卷第67頁）。而被告丙○○於原審審理時供
    稱：其當時車速為時速50公里等語（見原審卷第95頁），則
    其行駛速度為每秒13.89公尺，而被告自用小客車自乘客丁○○見本案交岔路口沿路方向閃爍綠燈時距離為50公尺，則
    被告丙○○之自用小客車至本件肇事地點路口約需3.6秒，
    而該路口燈光號誌，依平鎮交通分隊上述函文所稱號誌轉換
    秒差，被告丙○○駕駛之自用小客車行進至該路口時，延平
    路口燈光號誌應已轉換為黃燈，否則證人丁○○何須告知被
    告丙○○趕快行駛通過路口，被告丙○○見燈光號誌已轉換
    為黃燈並未停車猶強行通過，堪以認定。再者，果如被告丙○○所稱其並無過失，為何未留於現場待警方來處理，以便
    事後向乙○○索賠，反於其自用小客車遭受重大毀損後，逕
    行駕車離開現場之理。足見被告丙○○所稱其無過失云云，
    顯與事實不符，委無足採。另證人丁○○雖證稱：丙○○沿
    平鎮市○○路行至該肇事路口時是綠燈云云，顯係迴護被告
    丙○○之詞，且與事實不符，當無足採。證人甲○○於原審
    審理時證稱：其上車後即睡覺不知道發生車禍經過云云，則
    證人甲○○既不知本件車禍發生經過，其證詞自無從作為有
    利於被告丙○○之認定。又選任辯護人聲請調閱桃園縣平鎮
    市○○路與環南路路口車禍發生時之監視錄影帶乙節，經原
    審囑警調閱，經證人陳國華警員於原審審理時證稱：該路口
    監視設備只有監看，並未錄影等語在卷（見原審卷第59頁）
    ，然雖無該交通事故路口監視錄影帶可供調閱，惟本件事證
    已明，雖無該監視錄影帶亦不影響本案事實認定，並此敘明
    。綜上，被告丙○○所辯顯屬事後卸責之詞，不足採信。事
    證明確，被告丙○○過失傷害及肇事逃逸等犯行洵堪認定。
二、核被告丙○○所為，係犯刑法第284條第1項前段之過失傷害
    罪，及同法第185條之4駕駛動力交通工具肇事致人受傷而逃
    逸罪。又被告丙○○所犯上開二罪間，犯意各別，構成要件
    互殊，應分論併罰。原審認被告丙○○事證明確，依刑法第
    185條之4、第284條第1項前段、第51條第5款，罰金罰鍰提
    高標準條例第1條前段，並審酌被告丙○○駕駛自用小客車
    肇事造成告訴人受有嚴重之傷害，並於車禍發生後未立即停
    車上前看護受傷之被害人乙○○，將被害人送醫救治，非但
    使傷者蒙受身體傷害及損失，亦危及一般道路用路人之安全
    ，惟被害人亦有過失及被告丙○○犯後猶否認犯行，及犯罪
    後之態度等一切情狀，量處被告駕駛動力交通工具肇事，致
    人受傷而逃逸，有期徒刑八月。又因過失傷害人，有期徒刑
    三月，並定其應執行有期徒刑九月。經核認事用法，均無不
    當，量刑亦屬妥適，被告上訴認原審量刑過重，並否認過失
    傷害云云，核無理由，應予駁回。
據上論斷，應依刑事訴訟法第368條，判決如主文。
本案經檢察官黃全祿到庭執行職務。
中    華    民    國    95    年    6     月    1    日
                  刑事第十二庭  審判長法  官  蔡永昌
                                      法  官  施俊堯
                                      法  官  張正亞
以上正本證明與原本無異。
肇事逃逸部分如不服本判決，應於收受送達後十日內向本院提出
上訴書狀，其未敘述上訴之理由者並得於提起上訴後十日內向本
院補提理由書（均須按他造當事人之人數附繕本）。
過失傷害部分不得上訴
                                      書記官  鄭信昱
中    華    民    國    95    年    6     月    1     日
附錄：本案論罪科刑法條全文
中華民國刑法第284條第1項前段
因過失傷害人者，處 6 月以下有期徒刑、拘役或 500 元以下罰
金，致重傷者，處1年以下有期徒刑、拘役或500元以下罰金。
從事業務之人，因業務上之過失傷害人者，處 1 年以下有期徒刑
、拘役或1千元以下罰金，致重傷者，處3年以下有期徒刑、拘役
或2千元以下罰金。
中華民國刑法第185條之4
駕駛動力交通工具肇事，致人死傷而逃逸者，處 6 月以上 5 年
以下有期徒刑。


司法院資訊處製作；財團法人民間司法改革基金會備份。
